【裁判字號】    98,重訴,314
【裁判日期】    990122
【裁判案由】    給付貨款
【裁判全文】
臺灣臺北地方法院民事判決             98年度重訴字第314號
原      告  中國力霸股份有限公司
法定代理人  甲○○
訴訟代理人  張鳳麟律師
被      告  中華工程股份有限公司
法定代理人  己○○
訴訟代理人  丙○○
            乙○○
            戊○○
上列當事人間給付貨款事件，本院於民國98年12月1日言詞辯論
終結，判決如下：
    主  文
被告應給付原告新臺幣捌佰壹拾玖萬伍仟柒佰捌拾元，及自民國
九十六年六月十日起至清償日止，按年息百分之五計算之利息。
被告應返還以原告為發票人，支票號0000000號、面額新
臺幣陸佰零捌萬伍仟壹佰元之彰化商業銀行本票壹紙。
訴訟費用由被告負擔。
本判決第一項於原告以新臺幣貳佰柒拾參萬壹仟玖佰貳拾陸元供
擔保後，得假執行。但被告以新臺幣捌佰壹拾玖萬伍仟柒佰捌拾
元，為原告預供擔保，得免為假執行。
    事  實  及  理  由
一、按訴狀送達後，原告不得將原訴變更或追加他訴，但請求之
    基礎事實同一，或擴張或減縮應受判決事項之聲明者，原告
    得將原訴變更或追加他訴，民事訴訟法第255條第1項第2款
    、第3款分別定有明文。經查，本件原告原起訴聲明為：(一)
    被告應給付原告新臺幣（下同）9,438,812元，及自民國96
    年6 月10日起至清償日止，按年息5﹪計算之利息。(二)被告
    應返還以原告為發票人、支票號碼0000000、面額6,085,100
    元之彰化商業銀行本票1紙。嗣於98年7月3日以書狀減縮聲
    明為：(一)被告應給付原告8,195,780元，及自96年6月10日起
    至清償日止，按年息5﹪計算之利息。(二)被告應返還以原告
    為發票人支票號碼0000000、面額6,085,100元之彰化商業銀
    行本票1紙。核其訴之變更，所主張基礎事實相同，僅減縮
    應受判決事項聲明，揆諸首揭說明，其所為訴之變更，應予
    准許。
二、原告主張略以：
  (一)原告與被告於95年6月2日簽訂國防部博愛分案建築工程鋁擠
    型材料及模具採購(二)合約，約定由原告自95年6月5日起至96
    年8月30日止，分批提供鋁擠型鋁門窗成品予被告，並於每
    期計價後，開立統一發票向被告請款。原告已於96年3月全
    數交貨完畢，並向被告請求結算貨款，被告則於96年4月24
    日以備忘錄來文表示「貴公司鋁擠型材料及模具費採購合約
    已執行完畢，本所已與貴公司承辦人洽辦結算中，請貴公司
    速將結算資料送本所核定，繼以辦理計價程序。有關追加部
    分（含模具費用），請貴公司併案提送，以利辦理追加減」
    。原告則於96年5月7日提送計價統計表予被告請款，被告亦
    交付採購結算估驗明細表，同意原告之計價數額。本件經原
    告計價後，系爭合約原約定6期計價，貨款共為65,213,404
    元，加上被告請求追加出貨之第7期7,403,660元，總計貨款
    應為72,617,064元。其中第1期至第5期之貨款，被告已經支
    付完畢。然第6期貨款部分，原告出貨達15,316公斤，以雙
    方協商之倫敦金屬交易所2006年11月、12月鋁錠均價計算，
    鋁擠型材料費為1,402,180元，代工費為536,060元（15,316
    公斤×每公斤代工費35元＝536,060元），合計共1,938,24
     0元，並扣除模具費用784,000元，總計為1,154,240元，含
    稅總價為1,211,952元。另兩造另曾於95年12月20日簽訂系
    爭合約第一次採購補充合約，約定補充範圍為鋁擠型材料及
    模具費追加，補充合約總價金為86,088,576元，期間至96年
    8月30日止，約定交貨內容包括鋁擠型AA6105-T，數量700,0
    0 0公斤，並約定此部分履約保證仍由系爭合約交付之履約
    保證金續保。惟此追加之第7期部分，原告僅出貨39,805公
    斤，依雙方協商之倫敦金屬交易所2006年12月及2007年1月
    、2月鋁錠均價計算，鋁擠型材料費為3,569,354元，代工費
    為1,393,175元（39805公斤×每公斤代工費35元＝1,393,
    175元），鋁擠型模具費2,088,576元，再扣除原告同意扣除
    之模具費用399,840元，合計共6,651,265元，含稅總價為
    6,983,82 8元，總計第6期與第7期貨款8,195,780元（1,211
    ,952＋6,9 83,828＝8,195,780）。又依據系爭合約之約定
    ，原告之請款日為96年5月10日，被告本應為96年6月10前給
    付貨款，但迄未付款。爰依買賣關係及系爭合約請求被告給
    付積欠之貨款8,195,780元，及自96年6月10日起至清償日止
    ，按週年利率5﹪計算之利息。另原告於締約時曾依照中華
    工程股份有限公司採購案件投標須知第15條第1項之約定，
    簽發以原告為發票人，票號0000000號、面額為6,085,1 00
    元之彰化銀行商業本票1紙，交付被告作為履約保證金之用
    。惟原告已於96年3月間完成出貨，被告自應依中華工程股
    份有限公司採購案件投標須知第16條之約定，將上開本票交
    還原告。
  (二)訴外人中華商業銀行股份有限公司、臺灣太陽鷹開發股份有
    限公司曾先後因本案聲請對原告之財產為假扣押或為本案執
    行，並就原告對於被告之工程債權聲請本院以96年度執全字
    第2700號、96年度執字第76459號、97年度執字第34644號執
    行命令為扣押，被告對於上開執行命令均聲明異議，且迄今
    假扣押命令並未撤銷，各該執行債權人亦未對被告提起訴訟
    。是執行命令雖未撤銷，但原告債權主體之地位並未喪失，
    仍可為保全債權之行為，得對被告提起本件訴訟。
  (三)系爭合約第6條及鋁擠型材料補充規範第25條第2項雖約定自
    國防部軍備局工程營產中心正式驗收合格起保固5年，當期
    支付該月交貨價值之100﹪，保固金為合約總價3﹪，俟保固
    期滿無息發還，保固金採公司本票辦理。惟本件係被告向原
    告採購材料之買賣契約，並非承攬契約，兩造契約附件之鋁
    擠型材料補充規範，並未區分採購之標的為勞務、工程或材
    料而有不同之規範，係統一以鋁擠型材料補充規範作為定型
    化契約之附件，因此鋁擠型材料補充規範第25條之約定不適
    用於本件買賣合約。且本件被告尚未達業主即國防部軍備局
    工程營產中心正式驗收之階段，被告焉能在此即要求將原告
    之計價款扣抵保固金？又被告給付貨款之義務與原告開立保
    固金本票之義務，給付種類並不相同，各有經濟目的，不得
    由被告任意主張抵銷，被告不得抗辯應扣除合約總價3﹪即
    1,988,596元之保固金。又原告並非故意不交付試驗報告或
    樣品，被告以不正當之行為阻止該事實之發生，應類推適用
    民法第101條第1項之規定，視為原告請款之條件已成就。況
    被告訴訟代理人於本院審理中亦表示原告交付之貨品均已使
    用等語，益證原告已經交付完畢，被告不得卸免付款之責。
  (四)另原告於96年5月7日交付請款之計價統計表後，曾委派原告
    金屬部門之丁○○協理多次前往工程工地追蹤計價請款進度
    ，當時被告工地現場人員親自將原證5之採購結算估驗明細
    表交付丁○○，口頭表示被告內部正在辦理相關計價流程，
    原證5之採購結算估驗明細表可先提供原告參考，並於96 年
    4月24日復來函向原告表示有關追加部分（含模具費用）請
    原告併案提送，以利辦理追加減。證人丁○○並於本院審理
    中證稱：原證5是其去被告工地洽談金額時，他們出示給其
    看的，其有與被告員工張站長討論估驗明細表之內容等語。
    顯見原告確實已履約完畢，並無不完全給付之情形。被告僅
    係因原告當時負責人發生刑事弊案，對原告信心全失，即空
    言指摘原告違約，實屬無稽。惟原告同意退還部分模具費用
    399,84 0元，並由原告得請求之貨款中扣抵，但不得扣除全
    部模具費用2,088,576元。
  (五)系爭合約第7條第1項及第5項約定本件為實作實算，原告均
    係配合被告施工進度出貨，並非完全依照合約之約定出貨，
    被告抗辯原告因爆發財務危機，自96年2月初即無法出貨云
    云，並非實在，否則被告何需來函表示被告已執行完畢，原
    告並無違約情形，被告不得抗辯應沒收履約保證金之本票。
  (六)並聲明：
  1.被告應給付原告8,195,780元，及自96年6月10日起至清償日
    止，按年息5﹪計算之利息。
  2.被告應返還以原告為發票人支票號0000000、面額6,085,100
    元之彰化商業銀行本票1紙。
三、被告抗辯則以：
  (一)被告與原告於95年6月2日簽訂國防部博愛分案建築工程鋁擠
    型材料及模具採購(二)之採購合約，採購內容為鋁擠型材料50
    0,000公斤，總價預定60,581,000元。原告為履行系爭合約
    ，並提供以原告為發票人、票號0000000、面額6,085,100
    元之彰化商業銀行本票1紙作為履約保證金。另於95年12月
    20日又簽訂採購補充合約，合約金額為86,088,576元，約定
    交付內容為鋁擠型材料700,000公斤。惟被告陸續接獲本院
    96年執全字第2700號、97年度執字第76459號、97年度執字
    第34644號執行命令，但當時原告與被告之工程款尚未結算
    ，無法確定可扣押之金額，故被告於法定期間內聲明異議。
    最高法院95年台抗字第40號判決意旨認經第三人聲明異議，
    縱債權人未對該第三人起訴，其執行程序並不當然終止，原
    告不得違法起訴向被告請求本件貨款。
  (二)然本件原告簽約及追加補充合約後，原告就本約部分實際交
    付499,976公斤，但就補充合約部分，實際僅提供材料39,80
    5公斤，且原告於96年2月初交貨後，無法再供貨，期間被告
    多次與原告金屬製品總部副總經理林泰隆及陳利榮聯絡，均
    表示因原告財務問題，無法繼續供貨，且該段期間原告並向
    法院聲請重整，原告負責人亦潛逃美國，致使補充合約無法
    履約完成。故原告並未履約完成，自不得請求付款。
  (三)依兩造95年6月2日採購合約國防部博愛分案帷幕牆工程鋁擠
    型材料補充規範第13條第3項退還模具費用規定，模具費用
    應依實際交貨數量大於或等於10公噸時，應退還模具費用，
    原告本約實際交貨499,976公斤，將近500公噸，則模具費用
    784,000元原告應全部退還。又補充合約部分，原告僅提供
    材料39,805公斤，隨即因財務問題無法繼續履約，如果原告
    依照補充合約提供足額材料，被告本可依合約規定退還模具
    費用，但原告違約在先，致被告無法取得模具，原告竟要求
    被告給付第7期之模具費2,088,576元，被告實在無法同意，
    縱使原告同意退還模具費用399,840元亦同。且原告所謂第6
    期、第7期結算之價款總計應為6,116,769元（1,938,240＋
    4,962,529－784,000＝6,116,769），含稅金額為6,422,607
    元。
  (四)又依系爭合約第6條約定，保固期間自國防部軍備工程營產
    中心正式驗收合格日起保固5年。另國防部博愛分案帷幕牆
    工程鋁擠型材料補充規範第23條約定，廠商需提送材質證明
    書及保固書，進口材料應附進口證明及原廠材料證明，以利
    辦理結案，於保固期限內廠商應無條件限期施作修繕完成，
    自正式驗收後保固5年之鋁擠型材質保證書。又國防部博愛
    分案帷幕牆工程鋁擠型材料補充規範第25條第2項約定，當
    期支付該月交貨價值之百分之百，保固金為合約總價3﹪，
    俟保固期滿後無息發還，保固金採公司本票。查系爭合約結
    算金額為66,286,533元，依合約約定應繳納保固金1,988,59
    6元（即66,286,533×3﹪＝1,988,596）之公司本票，惟原
    告財務狀況告急及受多數債權人為強制執行，原告開立之本
    票已無實益，無以作為供貨品質之保固，被告主張從系爭合
    約計價款中扣抵該筆保固金，而該筆保固金依系爭合約第6
    條約定，應自業主驗收合格日起保固5年後始可發還。
  (五)原告固因系爭合約提供以其為發票人，票號0000000，面額
    6,085,100元之彰化商化銀行本票1紙作為履約保證。惟上開
    補充合約因原告無法完成供貨，依系爭合約一般條款第11
    條約定，被告自得沒收該筆履約保證金。又原告提供之上開
    本票已無兌現實益，被告依系爭合約第13條得以請求原告負
    擔損害賠償責任，並得由貨款、保留款、保固金中扣抵，故
    被告雖可退還上開本票，但仍主張應自貨款中扣抵履約保證
    金6,085,100元。從而，被告主張從原告可領取之貨款中扣
    抵保固金1,988,596元及履約保證金6,085,100元，則原告尚
    不足1,651,089元（6,422,607－1,988,596－6,085,100＝
    1,651,089 ），原告請求被告給付貨款，實無理由。
  (六)又系爭合約第7條約定，所交貨品除另有約定外，應為新品
    ，並附原製造廠商檢驗合格文件，進口貨品尚須加附海關進
    口證明，否則不予計價，若係國外貨品，進口時依法辦理減
    免進口稅捐者，被告得協助原告辦理。又施工規範第058910
    章帷幕牆系統約定，各型鋁擠型材料均應提供5組樣品，以
    供檢驗，所有送審樣品，需標示來源地及品牌。如原告主張
    其已依約交付貨品，但被告從未見原告提出樣品，亦未提供
    材質證明書、試驗報告或保固書，而依原告財務狀況，被告
    亦擔心日後是否能夠繼續履行等語，資為抗辯。
  (七)並聲明：
  1.原告之訴及假執行之聲請均駁回。
  2.如受不利判決，願以臺灣土地銀行中崙分行供擔保請准宣告
    免予假執行。
四、本件兩造不爭執事項：
  (一)兩造於95年6月2日簽訂國防部博愛分案建築工程鋁擠型材料
    及模具費採購(二)之採購合約（合約編號：92BM0S2600），約
    定貨款總價金為60,851,000元（未稅），由原告自95年6月5
    日起至96年8月30日止分批交貨與被告，貨品內容包括鋁擠
    型AA6105-T5材料數量為500,000公斤，鋁擠型AA6105- T5
    材料生產代工費為500,000公斤，於系爭合約合約附件欄並
    約定系爭合約所附一切文件，均與系爭合約具有同等效力，
    而採購合約一般條款第7條約款並有記載交貨係採實作實算
    。
  (二)原告為系爭貨品，有依締約前之被告中華工程股份有限公司
    採購案件投標須知第15條第1項、第16條規定，簽發金額6,0
    85,100元，票號為0000000，付款人為彰化商業銀行之本票1
    紙作為履約保證金，而原告實際已交貨數量則為499,976公
    斤，被告則已支付其中第1期至第5期貨款，尚有第6期貨款
    共計2,035,152元迄未給付（含稅，未稅則為1,938,240元，
    計算方式：此部分原告已出貨15,316公斤，分別依兩造協商
    後之倫敦金屬交易所（LME）95年11月、12月鋁錠均價計算
    ，鋁擠型材料費為1,402,180元，鋁擠型代工費為536,060
    元，以上共計2,035,152元），而兩造均同意此款項尚應扣
    除依系爭契約附件之鋁擠型材料補充規範第13條約定，原告
    應退還之模具費用784,000元，故目前被告未付之第6期計價
    款計為1,211,952元（含稅）。
  (三)兩造另曾於95年12月20日簽訂系爭合約第一次採購補充合約
    ，約定補充範圍為鋁擠型材料及模具費追加，補充合約總價
    金為86,088,576元（未稅），期間至96年8月30日止，約定
    交貨內容包括鋁擠型AA6105-T5材料數量為700,000公斤，鋁
    擠型AA6105-T5材料生產代工費為700,000公斤，並約定此部
    分履約保證仍由系爭契約已交付之履約保證金續保。而原告
    就補充合約部分實際已交貨數量為39,805公斤，此部分貨款
    依兩造協商後之倫敦金屬交易所（LME）95年12月、96年1月
    、2月鋁錠均價計算後，鋁擠型材料費為3,569,354元，鋁擠
    型代工費為1,393,175元，共計4,962,529元（含稅），另依
    約計算尚有鋁擠型模具費2,088,576元，然原告僅同意退還
    其中模具費用399,840元，與被告並自其得請求之貨款中為
    扣抵。
  (四)訴外人中華商業銀行股份有限公司、臺灣太陽鷹開發股份有
    限公司曾先後聲請本院對原告之財產為假扣押或本案執行，
    並就原告對被告之工程款債權（包括本件原告所請求之貨款
    債權）等聲請本院以96年度執全字第2700號、96年度執字第
    76459號、97年度執字第34644號執行命令（系爭扣押命令）
    為扣押，而被告嗣後均有對各該扣押命令聲明異議（即被證
    2），且迄今系爭扣押命令並未經撤銷，而各該執行債權人
    亦尚未對被告提起訴訟。
  (五)原告曾於96年4月16日以備忘錄方式通知被告計價及開立發
    票請款作業，並請於文到3日內回覆，被告則於96年4月24日
    以備忘錄方式通知原告系爭契約已執行完畢，被告已與原告
    承辦人洽辦結算中，請原告速將結算資料送被告核定，以繼
    以辦理計價之程序，有關追加部分（含模具費用，此即為補
    充契約部分）請貴公司併案提送，以利辦理追加減。原告隨
    即於96年5月7日提送計價統計表與被告。
  (六)就系爭契約及補充契約所交付之貨品，目前尚未經業主即國
    防部軍備局工程營產中心正式驗收合格。
五、本件之爭點及本院得心證之理由
    本件經依民事訴訟法第270條之1第1項第3款規定，整理爭點
    並協議簡化爭點後，僅就兩造之爭執點及本院判斷，分述如
    下：
  (一)本件原告請求給付之貨款雖在系爭扣押命令命扣押之範圍內
    ，但在系爭扣押命令未經撤銷前，原告得否提起本件訴訟而
    請求被告給付貨款？
    訴外人中華商業銀行股份有限公司、臺灣太陽鷹開發股份有
    限公司曾先後聲請本院對原告之財產為假扣押或本案執行，
    並就原告對被告之工程款債權（包括本件原告所請求之貨款
    債權）等聲請本院以96年度執全字第2700號、96年度執字第
    76459號、97年度執字第34644號執行命令（系爭扣押命令）
    為扣押，而被告嗣後均有對各該扣押命令聲明異議（即被證
    2），且迄今系爭扣押命令並未經撤銷，但各該執行債權人
    亦尚未對被告提起訴訟等情，為兩造所不爭執，惟此為聲請
    假扣押之債權人是否依民事訴訟法第529條第1項、第4項之
    規定按期起訴或扣押裁定應否撤銷之問題，並不影響原告提
    起本件訴訟，原告自得提起本件訴訟請求被告給付貨款。
  (二)就補充契約部分之約定貨品，除前開不爭執事項3.所示原告
    已交貨數量外，被告曾否請求原告繼續依約交貨？數量若干
    ？若認被告曾請求原告繼續供貨而遭拒，就原告尚未領得之
    系爭模具費用，被告有無依據仍請求原告依就系爭模具費用
    全額扣除（不包括原告已同意可扣除之399,840元），並以
    之與應付原告之貨款為抵銷？又若認被告斯時未請求原告依
    約繼續供貨，此是否係因原告已陷於無法供貨之狀況所致？
    縱認是，被告有何依據請求原告仍依約退還系爭模具費用並
    以之與應付原告之貨款為抵銷？又原證五之採購結算估驗明
    細表是否為被告所提出交付予原告？此是否足以證明被告曾
    同意就系爭模具費用僅扣除399,840元，其餘不再扣除？
  1.被告固抗辯原告自96年2月初起即因負責人爆發刑事案件，
    公司發生財務危機，無法依約交貨，經被告多次與原告副總
    經理林泰隆及陳利榮聯絡，均表示無法繼續供貨，故就本約
    部分實際交付499,976公斤，另就補充合約部分，實際僅交
    付材料39,805公斤云云。然查，原告於96年4月16日曾發文
    被告請求被告系爭合約儘速計價，被告則於96年4月24日以
    備忘錄向原告表示「貴公司鋁擠型材料及模具費採購(二)合約
    已執行完畢，本所已與貴公司承辦人洽辦結算中，請貴公司
    速將結算資料送本所核定，繼以辦理計價程序。有關追加部
    分（含模具費用），請貴公司併案提送，以利辦理追加減」
    ，此有被告博愛工務所備忘錄影本1件附卷可稽，且被告於
    本院審理中亦坦承已使用原告交付之貨品，另原告主張證人
    丁○○曾前往工地向被告請求計價付款，被告員工並曾交付
    採購結算估驗書1件予證人丁○○一節，亦據證人丁○○於
    本院審理中證述在卷，並有採購結算估驗明細表附卷可稽1
    件存卷供參。顯見原告已完成系爭合約及補充合約之交貨義
    務，被告方願意與原告結算，原告並無違約情形，與是否爆
    發財務危機無涉，且系爭合約採實作實算，雙方預定交貨數
    量並非實際交貨數量，原告既已依系爭合約約定交付貨品，
    被告自不得拒絕付款。
  2.查系爭合約第1期至第5期之貨款，被告已經支付完畢。惟第
    6 期貨款部分，原告出貨達15,316公斤，以雙方協商之倫敦
    金屬交易所2006年11月、12月鋁錠均價計算，鋁擠型材料費
    為1,402,180元，代工費為536,060元（15316公斤×每公斤
    代工費35元＝536,060元），合計共1,938,240元，因出貨達
    10 公噸以上，依兩造國防部博愛分案帷幕牆工程鋁擠型材
    料補充規範第13條第3項規定，應退還模具費用784,000元，
    總計貨款為1,154,240元，含稅總價為1,211,952元，則原告
    既已依約交付第6期貨品，被告自應支付原告第6期貨款1,21
    1,952元（含稅）。
  3.另第7期補充合約部分，原告實際交貨數量為39,805公斤，
    此部分貨款依兩造協商後之倫敦金屬交易所（LME）95年12
    月、96年1月、2月鋁錠均價計算後，鋁擠型材料費為3,569,
    354元，鋁擠型代工費為1,393,175元，共計4,962,529元（
    含稅），另依約計算尚有鋁擠型模具費2,088,576元，然因
    交貨未達10公噸，依兩造國防部博愛分案帷幕牆工程鋁擠型
    材料補充規範第13條第3項規定，不需退還此部分模具費用
    ，但原告同意退還其中模具費用399,840元，與被告並自其
    得請求之貨款中為扣抵，是此部分原告得請求之貨款為6,65
    1,265元，含稅總價為6,983,828元。總計原告得向被告請求
    之第6、7期貨款共為8,195,780元（1,211,952＋6,983,828
    ＝8,195,780）。又系爭合約第9條第3項約定之請款日為每
    月計價1次，請款日期為每月10日或25日，放款日為請款日
    期起30天，則被告於96年4月24日請求原告進速將結算資料
    送該公司核定，可知該次請款日為96年5月10日，被告本應
    為96年6月10前給付貨款，但迄未付款。故原告請求被告給
    付第6、7期貨款共為8,195,780元，及自96年6月10日起至清
    償日止，按法定利率計算之利息，自屬有據。
  (三)依系爭契約一般條款第6條、系爭補充規範第23條、第25條
    第2項等約款記載內容，原告是否負有提供合約總價3%之保
    固金義務？若認有，是否須於業主即國防部軍備局工程營產
    中心正式驗收合格後，原告始負有提供保固金之義務？原告
    依約應提供保固金之給付條件是否已成就？又依約原告應提
    供之保固金種類為現金或票據？被告得否請求原告以交付現
    金之方式提供保固金？金額若干？再，被告應給付保固金之
    債務，與被告應付原告之貨款債務是否為相同種類？被告得
    否以對原告之保固金債權與其應付原告之貨款為抵銷？
    按系爭採購合約一般條款第6條約定：保固期限自國防部軍
    備局工程營產中心正式驗收合格日起保固5年；國防部博愛
    分案帷幕牆工程鋁擠型材料補充規範第23條約定：保固年限
    ，廠商需提送材質證明書及保固書，進口材料應附進口證明
    及原廠材料證明文件，以辦理結案，於保固期限內廠商應無
    條件限期施作修繕完成，自正式驗收後保固5年之鋁擠型材
    料保固書；補充規範第25條第2項約定：當其支付該月交貨
    價值之百分之百，保固金為合約總價3﹪（即1,988,596元）
    ，俟保固期滿後無息發還，保固金採公司本票辦理。查本件
    原告提供鋁擠型材料予被告施工後，業主即國防部軍備局工
    程營產中心並未正式驗收，此為兩造所不爭執，自無從起算
    保固期間，且本件原告僅係提供材料之買賣契約，並非施作
    工程之承攬契約，應無業主驗收保固期間約定之適用，故被
    告抗辯應抵銷保固金1,988,596元云云，並非可採。又原告
    固自承並未交付鋁擠型材料材質保證書、原廠材料證明文件
    或樣品，但此部分僅係課予原告提供上開文件及樣品之附隨
    義務，但與主要義務貨款並無對價關係，被告不得以此為抗
    辯而拒絕給付貨款。
  (四)原告有無未依系爭契約及補充契約之履行供貨義務而違約之
    情形？被告得否依系爭契約一般條款第11條約定，沒收履約
    保證金？又若認被告依約得沒收履約保證金，被告得否依系
    爭契約一般條款第13條約定直接自應付原告之貨款中為扣抵
    ？被告得據以扣抵之數額若干？扣抵後被告尚應給付原告之
    貨款數額若干？
  1.按被告投標須知第15條規定，投標人應於訂約時繳納決標總
    價10﹪之履約保證金（公司本票），第16條規定履約保證金
    於完成合約規定一切手續後無息發還。本件原告於締約時已
    依被告採購案件投標須知第15條第1項、第16條規定，簽發
    面額6,085,100元，票號為0000000，付款人為彰化商業銀行
    之本票1紙作為履約保證金，且補充合約部分，依被告採購
    補充合約（第1次）履約保證中，亦由原合約履約保證金續
    保，此有被告採購補充合約（第1次）1件存卷可憑。
  2.復按系爭合約第11條第2款約定：乙方（即原告）違反本合
    約任何規定，甲方（即被告）得以書面通知乙方終止合約，
    除沒收履約保證金外並請求乙方賠償所受損失。同條第4款
    約定：乙方如與他人有法律糾紛，無故停止出料或經法院執
    行債權或造成其他足以影響工程進行之情事者，除沒收履約
    保證金外並視同違約辦理。系爭合約第13條約定：乙方依本
    合約規定應負損害賠償責任，或於中華工程股份有限公司其
    他工務所負有清償債務責任時，甲方得由乙方之貨品計價款
    、貨品保留款或貨品保固金內扣抵之，不足部分經甲方通知
    後，乙方應立即全額支付。查被告前於96年4月24日以備忘
    錄請原告速將結算資料送被告核定，顯見原告已完成系爭合
    約及補充合約之交貨義務，被告方願意與原告結算，原告並
    無違約情形，並已完成履約，業如前述，則本件已無扣抵履
    約保證金之問題，依據被告投標須知第16條之規定，原告交
    付被告收執作為履約保證金之本票，被告自應返還，故原告
    請求被告返還上開本票，亦屬有據。
六、綜上所述，原告主張依系爭合約、補充合約及買賣關係請求
    ：1.被告應給付原告8,195,780元，及自96年6月10日起至清
    償日止，按年息5﹪計算之利息，及2.被告應返還以原告為
    發票人支票號0000000、面額6,085,100元之彰化商業銀行本
    票1紙，為有理由，應予准許。
七、本件事證已臻明確，兩造其餘攻擊或防禦方法，經本院審酌
    後，認均與本件之結論無涉，茲不再一一論述，併予敘明。
八、兩造均陳明願供擔保，聲請宣告假執行或免為假執行，爰分
    別酌定相當擔保金額，予以准許。
九、據上論結，本件原告之訴為有理由，依民事訴訟法第78條、
    第390條第2項、第392條第2項，判決如主文。
中    華    民    國    99    年    1     月    22    日
                  民事第二庭    法  官   郭顏毓
以上正本係照原本作成。
如對本判決上訴，須於判決送達後20日內向本院提出上訴狀。
中    華    民    國    99    年    1     月    25    日
                                書記官   林政彬

司法院資訊處製作；財團法人民間司法改革基金會備份。
